臺灣板橋地方法院刑事判決　　　　　　　 93年度訴字第680號
公　訴　人　臺灣臺北地方法院檢察署檢察官
　　　　　　臺灣板橋地方法院檢察署檢察官
被　　　告　庚○○
　　　　　　　　　　（現另案在臺灣屏東監獄執行中）
選任辯護人　葉繼升律師
　　　　　　金志雄律師
被　　　告　丁○○
選任辯護人　余枝雄律師
上列被告等因違反毒品危害防制條例等案件，經臺灣臺北地方法
院檢察署檢察官提起公訴（臺灣臺北地方法院檢察署86年度偵字
第14323 號、第14428 號、第14532 號、第14605 號、第16608
號、第22474 號、第25773 號），經臺灣臺北地方法院以87年度
訴字第813 號裁定移轉本院審理，本院判決如下：
    主  文
庚○○、丁○○均無罪。
    理  由
一、公訴意旨略以：庚○○、丁○○基於販賣海洛因之概括犯意
    聯絡，於民國86年6 月間，向某不詳人士購買海洛因後，共
    同攜至臺北縣中和市○○路93巷4 弄12之1 號2 樓己○○住
    處，販賣予己○○數次。復基於轉讓安非他命之概括犯意聯
    絡，無償轉讓安非他命予甲○○、辛○○非法施用。另丁○○未經許可，持有改造模型槍1 枝及改造子彈5 顆，將之藏
    放在車牌號碼F6-1653 號自用小客車駕駛座下。嗣於同年7
    月15日上午9 時20分許，在前址為警查獲，並扣得安非他命
    1 包（淨重0 點5 公克）、吸食器1 組、分裝袋3 只、注射
    針筒1 枝、改造模型槍1 枝（含彈匣1 個）、子彈5 顆、海
    洛因1 包（淨重12點6 公克）、注射針筒5 枝、海洛因1 包
    （淨重35點9 公克）。因認被告庚○○、丁○○涉犯肅清煙
    毒條例第5 條第1 項販賣毒品罪及藥事法第83條第1 項轉讓
    禁藥罪，被告丁○○另涉犯86年11月24日修正前槍砲彈藥刀
    械管制條例第9 條之1 第3 項持有改造模型槍等罪嫌。
二、按犯罪事實應依證據認定之，無證據不得認定犯罪事實，刑
    事訴訟法第154 條第2 項定有明文。認定犯罪事實所憑之證
    據，雖不以直接證據為限，間接證據亦包括在內，然而無論
    直接或間接證據，其為訴訟上之證明，須於通常一般之人均
    不致有所懷疑，而得確信其為真實之程度者，始得據為有罪
    之認定，倘其證明尚未達到此一程度，而有合理之懷疑存在
    時，事實審法院在心證上無從為有罪之確信，自應為無罪之
    判決（最高法院76年台上字第4986號判例意旨參照）。
三、公訴人認被告庚○○、丁○○涉有販賣海洛因、轉讓安非他
    命、持有改造模型槍等犯嫌，無非係以己○○、甲○○、辛○○、乙○○於警詢時之證述，及前揭扣案物品為其論據。
    訊據被告2 人均堅詞否認有何販賣海洛因、轉讓安非他命犯
    行，被告丁○○並否認持有改造模型槍之犯行，被告庚○○
    辯稱：伊所持有經扣案之海洛因、安非他命，係供其本人施
    用，並未販賣或轉讓，被告丁○○則辯稱：伊於本案為警查
    獲前，與己○○互不相識，扣案槍枝亦不知從何而來等語。
    經查：
  (一)按被告以外之人於審判外之言詞或書面陳述，除法律有規定
    者外，不得作為證據，刑事訴訟法第159 條第1 項定有明文
    。而被告以外之人於審判外之陳述，經當事人於審判程序同
    意作為證據，法院審酌該言詞陳述或書面陳述作成時之情況
    ，認為適當者，得為證據，為同法第159 條之5 第1 項所明
    定。經查：己○○、甲○○、乙○○、辛○○於警詢中所為
    陳述，雖係被告庚○○、丁○○於審判外之陳述，惟被告等
    及辯護人於本院審判程序同意作為證據（見本院95年4 月19
    日審判筆錄），本院審酌渠等言詞陳述之情況，認為適當，
    均應認有證據能力。
  (二)證人己○○於警詢時證稱：「（問：員警當場查獲之違禁物
    為何人所有？作何用途？）我不知道是何人所有，但應是庚○○帶到我家的，我並不知道他們要做何用途...。」、「
    （問：你是否知道庚○○、丁○○等4 人是否有販賣或施打
    海洛因之行為？）我並不清楚他們有無販賣海洛因或安非他
    命之行為，但我知道庚○○有施打海洛因之行為... 。」、
    「我與庚○○及甲○○比較熟，辛○○及丁○○2 人是第一
    次見面，亦是今日才知道他們的名字。」、「（問：是否有
    毒品之上線可提供給警方人員以減輕刑責？）我願意配合警
    方人員查緝綽號『阿達仔』及『阿展』等2 人之販毒集團，
    但要我交保出去後，才能和他們聯繫。」、「我帶同警方返
    家，與販賣毒品給我之上線『阿展』及『蘇寶』之男子聯絡
    ，但未與他們聯絡上。」等語（見臺灣臺北地方法院檢察署
    86年度偵字第16608 號偵查卷宗第8 頁、第9 頁、第150 之
    1 頁）。依證人己○○證述之情節，其於本案為警查獲前，
    與被告丁○○並不相識，對被告庚○○、丁○○持有海洛因
    之用途亦無所悉，至其本人則係向某真實姓名年籍不詳、綽
    號「阿達仔」、「阿展」、「蘇寶」等成年男子購買海洛因
    ，證人己○○既未指證向被告庚○○、丁○○購買海洛因之
    事實，要非得以被告等為警查獲時持有海洛因，逕認有販賣
    海洛因予己○○之行為。
  (三)而證人甲○○於警詢中雖證稱：「我如有與庚○○及丁○○
    一同外出，就會向他2 人索取安非他命吸食，但未曾付予金
    錢上之代價給他們2 人。」等語，證人乙○○則證稱：「據
    我了解、親眼看到蔡（一誠）提供陳（東觀）、方（漢遠）
    2 人毒品... 。」等語（以上見前開偵查卷宗第15頁反面、
    第170 頁反面），惟倘證人甲○○、乙○○確曾自被告庚○○、丁○○受讓安非他命或見聞上情，當可試舉其例概述之
    ，詎就所指被告庚○○、丁○○轉讓安非他命之時間、地點
    、數量、次數或其他客觀情境，未有隻字片語，顯有悖於常
    理。證人甲○○於本院審理時即具結證稱：「我有吸食海洛
    因及安非他命，是向高雄朋友買來的，時間太久了我沒有印
    象，丁○○、庚○○沒有拿毒品給我施用... 。」、「（問
    ：你說如與庚○○、丁○○一同外出，會向他們索取安非他
    命吸食，但沒有對價，是否屬實？）當時是要推卸責任，希
    望能夠交保，我才會這樣說。」等語（見本院95年4 月19日
    審判筆錄），證人乙○○於本院審理時亦結證稱：「（問：
    你有無親眼看到庚○○提供丁○○、甲○○毒品吸食？）我
    知道他們有在吸食，我沒有親眼看到庚○○提供。」等語（
    見本院96年1 月25日審判筆錄）。參酌證人甲○○與被告庚○○、丁○○係同遭警員查獲之同案被告，關於當場查扣毒
    品之持有，確有利害相反之關係，自不得以證人甲○○、乙○○於警詢中空泛之證述，認定被告庚○○、丁○○有轉讓
    安非他命予甲○○之行為。
  (四)又證人辛○○於警詢時固證稱：「直到86年6 月中方又吸食
    ，吸食地點均在庚○○他家，約5 、6 次，安非他命也是他
    （即被告庚○○）提供的。」等語（見前揭偵查卷宗第12頁
    反面），然其於臺灣臺北地方法院審理時供稱：「（問：毒
    品是何人的？）我不知道，那時桌上有我就吸食... 。」、
    「（問：在警詢中是否有說過毒品是庚○○提供的？）...
    現場有東西我就吸了。」等語（見臺灣臺北地方法院87年度
    訴字第813 號刑事卷宗第五卷第169 頁反面、第170 頁），
    則證人辛○○是否係因在被告庚○○住處施用安非他命，即
    認所施用之安非他命係被告庚○○提供，容有合理之懷疑。
    況證人甲○○於本院審理時具結證稱：「我跟辛○○在客廳
    ，我身上帶了毒品，要和辛○○一起吸食... 。」、「在客
    廳的地板有搜到海洛因及安非他命，是我丟的... 。」、「
    （問：辛○○吸食的安非他命是何人給他的？）我跟他都有
    帶上去，他吸食的安非他命是我倒出來的。」等語（見本院
    95年4 月19日審判筆錄）。證人甲○○與被告庚○○、丁○○僅為朋友關係，當無甘冒受刑事追訴之風險，為迴護被告
    庚○○、丁○○，自承提供安非他命予辛○○施用之必要，
    是其上開證述，應認有相當之證明力。證人辛○○於警詢中
    所述，與證人甲○○於本院審理時具結證述之情節既有未合
    ，猶難遽認被告庚○○有轉讓安非他命予辛○○之行為。此
    外，證人辛○○未曾指證自被告丁○○受讓安非他命之事實
    ，其於臺灣臺北地方法院審理時復供稱：「... 我只認識甲○○、庚○○。」、「... 我只記得甲○○、庚○○在，那
    時跟丁○○才認識... 。」等語（見臺灣臺北地方法院前開
    刑事卷宗第170 頁），被告丁○○於本案為警查獲前與證人
    辛○○原不相識，應無與被告庚○○共同轉讓安非他命予辛○○之可能。
  (五)至被告丁○○於86年7 月15日為警查獲，扣得改造模型槍1
    枝（含彈匣1 個）及改造子彈5 顆，經以性能檢驗法、拆解
    檢視法鑑定結果，該槍枝（槍枝管制編號0000000000，含彈
    匣1 個）係由德製8 釐米半自動金屬模型槍之滑套、土造金
    屬槍管、半自動型玩具槍身組合而成之改造手槍，機械性能
    良好，認具殺傷力；另子彈5 顆，係土造子彈，已裝填直徑
    約5 點6 釐米金屬彈頭，經採樣1 顆拆解檢視，內具火藥、
    底火，具子彈完整結構，認具殺傷力，有扣押證明筆錄及內
    政部警政署刑事警察局86年7 月21日刑鑑字第48235 號鑑驗
    通知書附卷可資佐證（見臺灣臺北地方法院檢察署86年度偵
    字第16608 號偵查卷宗第5 頁、第96頁）。而依前揭扣押證
    明筆錄及臺北市政府警察局保安警察大隊第二中隊警員丙○○於86年7 月15日報告書所載，前開槍枝、子彈，係於86年
    7 月15日上午9 時20分許，在臺北縣中和市○○路93巷4 弄
    12之1 號2 樓，於被告丁○○身上當場查獲，另於被告丁○○駕駛之車牌號碼F6-1653 號自用小客車駕駛座下，扣得海
    洛因、注射針筒等物品，此與證人即臺北市政府警察局保安
    大隊第二中隊警員戊○○於本院審理時具結證稱：「槍砲是
    在汽車後座的夾縫找到的」等語（見本院93年7 月20日準備
    程序筆錄），顯屬扞格。且證人己○○於本院審理時具結證
    稱：「（問：你是否知道丁○○身上有帶手槍？）當時在87
    、88年左右，我在桃園地檢出庭也問同樣的問題，我沒有看
    到丁○○帶手槍，當天我們被警察抓到，移送保二總隊，我
    們在小隊上作筆錄時，才見到他們的隊員拿一把槍上來，說
    槍是丁○○等人的... 。」等語，與證人甲○○於本院審理
    時結證：「（問：當天搜到槍的過程為何？）當天是我們到
    保二的時候，刑警說下去搜索丁○○的車，在裡面搜到一把
    槍。」等語（以上見本院95年4 月19日審判筆錄），互核並
    無二致，則前述扣案槍枝、子彈是否係在被告丁○○身上或
    所駕駛之車輛上查獲，仍有可疑。況上開扣案槍枝經以氰丙
    烯酸酯法、指紋特徵點比對法鑑定結果，並未發現可資比對
    之指紋，有內政部警政署刑事警察局93年9 月16日刑紋字第
    0930189482號鑑驗書在卷足稽，當無從認被告丁○○主觀上
    確有持有該槍枝、子彈之認識，及客觀上有持有之行為甚明
    。
四、綜上所述，本件依公訴人所提事證，尚不足認被告庚○○、
    丁○○販賣海洛因、轉讓安非他命，及被告丁○○持有改造
    模型槍、子彈等犯行，已達於法律上之確信。本案復查無其
    他積極證據足資證明被告庚○○、丁○○違反肅清煙毒條例
    、藥事法、槍砲彈藥刀械管制條例等犯罪行為，揆諸首開法
    條規定及判例意旨，被告等犯罪尚屬不能證明，應為被告庚○○、丁○○無罪之諭知，以昭審慎。
據上論斷，應依刑事訴訟法第301 條第1 項，判決如主文。
本件經檢察官朱學瑛到庭執行職務。
中　　華　　民　　國　　96　　年　　2 　　月　　15　　日
                        臺灣板橋地方法院刑事第三庭
                            審判長法　官  陳  忠  行
                                  法  官  蕭  胤  瑮
                                  法  官  廖  怡  貞
以上正本證明與原本無異
如不服本判決應於送達後10日內向本院提出上訴狀，上訴於臺灣
高等法院（須附繕本）。
                                  書記官　林  惠  齡
中　　華　　民　　國　　96　　年　　3 　　月　　7 　　日
